臺灣嘉義地方法院朴子簡易庭民事簡易判決
110年度朴簡字第185號
原      告  凱基商業銀行股份有限公司


法定代理人  龐德明（魏寶生之承受訴訟人）


訴訟代理人  楊東憲  
            蔡佳和  
司法院法學資料檢索系統列印時間：111.09.28 10:05
上列原告與被告○○○即葉進輝之遺產管理人間代位請求分割遺產
事件，本院判決如下：
    主      文
原告與被告○○○即葉進輝之遺產管理人間之訴駁回。
訴訟費用由原告負擔。
    事實及理由
原告起訴主張：
  ㈠原告之債務人徐旺財積欠原告債務未還，經原告聲請本院對
    其核發93年度促字第18559號支付命令，命其給付新臺幣15,
    000元及利息、違約金，業已確定，再由原告以之為執行名
    義聲請強制執行無效果，由本院核發100年度司執字第40676
    號債權憑證在案，迄今仍未清償。
  ㈡坐落嘉義縣太保市嘉新段814之1、814之2、814之3、814之4
    、814之5、814之6、814之7、814之8、814之9、814之10、8
    14之11、814之12、814之13、814之14、814之15、814之16
    、814之17、814之18、814之19、814之20、814之21、814之
    22、814之23、814之24、814之25、814之26、814之27、814
    之28、814之29、814之30、814之31、814之32、814之33、8
    14之34、814之35、814之36、814之37、814之38、814之39
    、814之40、814之41、814之42、814之43地號土地係依臺灣
    高等法院臺南分院100年度上字第136號分割共有物事件民事
    確定判決（下稱前案判決）分割自同段814地號土地而來。
    地政機關於民國106年7月4日雖依前案判決，登記原共有人
    葉榮華之繼承人即徐旺財與被告葉春玉、鄭徐玉蘭為上開44
    筆土地所有權人，公同共有應有部分各42分之1（下合稱系
    爭遺產），然葉榮華之繼承人尚有葉進輝，是上開登記結果
    有誤。又葉進輝死亡後，其繼承人為被告葉春玉，已聲明拋
    棄繼承，繼承人之有無不明，有聲請選任遺產管理人必要。
  ㈢系爭遺產並無不能分割之情事，且徐旺財已陷於無資力，其
    又怠於請求分割，以清償前揭債務，爰依代位分割遺產法律
    關係，聲明「徐旺財與被告葉春玉、鄭徐玉蘭、○○○即葉進
    輝之遺產管理人應就葉榮華所遺系爭遺產辦理繼承與更正登
    記（含申報被繼承人葉榮華之遺產稅）。徐旺財與被告葉
    春玉、鄭徐玉蘭、○○○即葉進輝之遺產管理人公同共有系爭
    遺產按徐旺財應繼分比例8分之1、被告葉春玉應繼分比例8
    分之3、被告鄭徐玉蘭應繼分比例8分之1、被告○○○即葉進輝
    之遺產管理人應繼分比例8分之3分割為分別共有」。  
民事訴訟法第249條第2項第1款規定「原告之訴，有下列各款情
  形之一者，法院得不經言詞辯論，逕以判決駁回之。但其情形
  可以補正者，審判長應定期間先命補正：一、當事人不適格或
  欠缺權利保護必要」。共有物之分割，於共有人全體有法律上
  之利害關係，須共有人全體始得為之，故請求分割共有物之訴
  ，屬於民事訴訟法第56條第1項所稱訴訟標的，對於共同訴訟
  之各人必須合一確定者；換言之，請求分割共有物之訴，須共
  有人全體參與訴訟，其訴訟當事人始為適格，如有當事人不適
  格之情事，法院即不得對之為實體之裁判。其次，關於當事人
  適格與否，為法院應依職權調查之事項，無論訴訟進行至如何
  之程度，應依職權隨時調查之。再者，訴訟標的對於共同訴訟
  之各人必須合一確定者，必須一同起訴或一同被訴，其當事人
  之適格，始能謂無欠缺。如未以該共同訴訟人之全體一同起訴
  或被訴，而法院誤為適格之當事人，對之就訴訟標的為實體之
  裁判，該裁判縱經確定，對於應參與訴訟之共同訴訟人全體均
  無若何效力可言。是上開裁判對適格之當事人，並無既判力，
  即嗣後適格之原告或被告更行一同起訴或被訴，因當事人及聲
  明已有不同，非同一事件，法院仍應為實體上之裁判，非謂該
  裁判當然無效。經查：
  ㈠地政機關係依前案判決，登記葉榮華之繼承人即徐旺財與被告葉春玉、鄭徐玉蘭為系爭遺產公同共有人，並未登記葉進輝為公同共有人，此有土地登記謄本在卷可稽。依上開說明，原告以葉春玉、鄭徐玉蘭、○○○即葉進輝之遺產管理人為被告，代位徐旺財分割系爭遺產，其中關於原告與被告○○○即葉進輝之遺產管理人間之訴部分，為當事人不適格，且其情形無從補正，是其訴在法律上顯無理由，爰依民事訴訟法第249條第2項第1款規定，不經言詞辯論，逕以判決駁回之。
  ㈡原告與被告葉春玉、鄭徐玉蘭間之訴尚未終結，附此敘明。
訴訟費用負擔之依據：民事訴訟法第78條。
中　　華　　民　　國　　111 　年　　9 　　月　　29　　日
臺灣嘉義地方法院朴子簡易庭
                         法　官  廖政勝
以上正本係照原本作成。　　　　　　　　　　　　　　　　　
如不服本判決，應於判決送達後20日內，向本院提出上訴狀，並
按應送達於他造之人數提出繕本或影本，及繳納第二審裁判費。
中　　華　　民　　國　　111 　年　　9 　　月　　29　　日
                         書記官  林金福